【裁判字號】    98,交聲,1242
【裁判日期】    980827
【裁判案由】    違反道路交通管理處罰條例聲明異議
【裁判全文】
臺灣桃園地方法院交通事件裁定        98年度交聲字第1242號
原處分機關  交通部公路總局新竹區監理所桃園監理站
異  議  人
即受處分人  甲○○
上列異議人即受處分人因違反道路交通管理處罰條例案件，對交
通部公路總局新竹區監理所桃園監理站民國98年5 月13日以桃監
裁罰字第裁52－AM0000000 號違反道路交通管理事件裁決書所為
之處分（原舉發案號：臺北市政府警察局北市警交大字第AM0000
000 號），聲明異議，本院裁定如下：
    主  文
異議駁回。
    理  由
一、原處分意旨略以：異議人即受處分人甲○○於民國98年2 月
    10日下午1 時13分許，騎乘車牌號碼6HU- 722號重型機車，
    行經臺北市○○○路○ 段，因不在規定車道行駛（機車行駛
    禁行車道），經臺北市政府警察局交通警察大隊員警拍照存
    證後，依道路交通管理處罰條例第45條第13款規定，於98年
    3 月6 日掣發北市警交大字第AM0000000 號舉發違反道路交
    通管理事件通知單逕予舉發，並移送原處分機關即交通部公
    路總局新竹區監理所桃園監理站處理，受處分人於應到案日
    期98年4 月9 日前提出陳述，嗣由原處分機關調查認定違規
    事實明確，而於98年5 月13日依道路交通管理處罰條例第45
    條第13款、違反道路交通管理事件統一裁罰基準表之規定，
    以桃監裁罰字第裁52－AM0000000 號違反道路交通管理事件
    裁決書，認定其有「機器腳踏車，不在規定車道行駛」之違
    規行為，裁處罰鍰新台幣（下同）6 百元在案，此有臺北市
    政府警察局98年3 月6 日北市警交大字第AM0000000 號舉發
    通知單、臺北市政府警察局中山分局98年4 月30日北市警中
    分交字第098316000900號書函、交通部公路總局臺北區監理
    所板橋監理站98年4 月1 日交通違規案件陳述書、原處分機
    關98年5 月13日桃監裁罰字第裁52－AM0000000 號違反道路
    交通管理事件裁決書各1 紙在卷可稽，合先敘明。
二、本件聲明異議意旨略以：異議人即受處分人甲○○確於98年
    2 月10日下午1 時13分許，騎乘車牌號碼GHU-722 號重型機
    車行經臺北市○○○路○ 段，遭警查獲有交通違規之情事，
    惟因警察執行勤務時，為何躲在南京東路捷運站上，由上往
    下偷拍，其取締未免矯枉過正，因其於過年後單一個月就接
    獲3 張不同派出所所開立之罰單。此外，當時南京東路在興
    建捷運，道路縮減，機車道僅剩下水溝道上得以行走，試問
    誰會願意在水溝蓋上行駛？又為何道路修改時「禁行機車」
    此一標字不寫在最內測之車道，若今天其上開最內側車道騎
    車，是否會更加危險？捷運局於今年3 月份經蘋果日報採訪
    後，也針對上開路段因捷運施工造成許多車禍，表示會盡快
    改進路況，其希望鈞院審酌上情，裁定不罰，為此具狀聲明
    異議云云。
三、按標線用以管制交通，係表示警告、禁制、指示之標識，以
    線條、圖形、標字或其他導向裝置劃設於路面或其他設施上
    ；標線依其劃設方式分為左列四類：一、縱向標線：依遵循
    路線或行車方向劃設者。二、橫向標線：與路線或行車方向
    成角度劃設者。三、輔助標線：不依縱向或橫向，而依其他
    方式劃設者。四、標字：以文字或數字標寫者；標線依其功
    能分類如左：二、禁制標線：用以表示道路上之遵行、禁止
    、限制等特殊規定，告示車輛駕駛人及行人嚴格遵守，道路
    交通標誌標線號誌設置規則第146 條、第147 條、第148 條
    第2 款分別定有明文。次按機器腳踏車，不在規定車道行駛
    者，處新臺幣600 元以上1,800 元以下罰鍰，道路交通管理
    處罰條例第45條第13款定有明文；又汽車駕駛人有同條例第
    45 條 之情形者，除依原條款處罰鍰外，並予記違規點數1
    點，同條例第63條第1 項第1 款亦有明文。
四、經查：
  (一)異議人於上揭舉發單所載違規時地，騎乘車牌號碼6HU-722
    號重型機車，行經臺北市○○○路○ 段，因不在規定車道行
    駛（機車行駛禁行車道），為警拍照存證後逕行開單舉發乙
    節，此有舉發通知單1 紙及所附採證照片1 幀附卷可稽，且
    依聲明異議書狀所載意旨，異議人對此並不爭執，是以，異
    議人確有上揭違規行為存在無訛，首堪認定。
  (二)依道路交通管理處罰條例第7 條之2 第1 項、第2 項及第3
    項規定可知，以科學儀器逕行舉發未依規定行駛車道之違規
    事項，無論以固定、或非固定科學儀器取得證據資料，均無
    需於道路前方設立明顯標示，僅於舉發行車速度超過最高速
    限或低於最低速限之際，始需為道路前方1 百公尺、或3 百
    公尺為明顯標示。是本件以科學照相儀器舉發「機器腳踏車
    ，不在規定車道行駛」之違規行為，係由警員拍攝汽車駕駛
    人有無除超速行駛外之其他違反道路交通安全規則之行為，
    縱其未於舉發處所前方先予設置警示標示，然無論自車輛之
    上方或前後方拍攝違規車輛之車牌，均於法相符。受處分人
    倘不遵守交通規則而於上開違規時、地，騎乘機車不在規定
    車道行駛之行為存在，則在該處執行取締勤務之員警，察覺
    此一違規情節，而予拍攝採證照片存證舉發，並無違法不當
    之情事存在。是異議人所稱：無明顯標示，屬偷拍云云，尚
    屬無據，不足採信。
  (三)此外，臺北市政府捷運局針對捷運松山線，在南京東路道路
    上施工之部分，為維護施工安全，而在車道上設置圍籬，其
    設置原則係雙向維持原有之4 線道（包含1 線公車專用道）
    ，並因應設置圍籬所需之空間，將南京東路3 段沿線之行人
    道削減做為車道，是以，於98年2 月10日，臺北市○○○路
    ○ 段靠近捷運木柵線之南京東路沿線道路並無因捷運施工而
    縮減車道之情形；又上開路段4 線車道之快慢車道設置，係
    依道路交通標誌標線號誌設置規則，規劃2 線慢車道，2 線
    限制機車禁行快車道（含公車專用道）乙節，業經臺北市政
    府捷運工程局中區工程處98年6 月15日北市中土五字第0983
    1815 400號函函覆本院明確，該局並檢附台北捷運松山線CG
    590B區段標第E-1- 4階段共同管道（復興－敦化）交維平面
    圖1 紙供參。是以，上開南京東路3 段之路段縱因捷運施工
    而有縮減車道之情形，惟該處仍有規劃快車道、慢車道之分
    ，機車行駛於該路段，，仍應依道路交通管理處罰條例之規
    定，禁止行駛快車道，以保障自己之生命身體安全及維持道
    路行車秩序，至為灼然。
  (四)況依卷附採證照片顯示，異議人係騎乘機車行駛在最內側之
    快車道中間路面，其右側上有規劃慢車道，而依據照片所拍
    攝之快、慢車道上之車輛行駛情形甚為空曠，並無眾多汽車
    、機車同時行駛或交通壅塞之情形，該右側車道內之排水溝
    蓋寬度僅佔該車道不到二分之一寬之路面，對於異議人違規
    斯時之機車行駛情況而言，並無影響甚明。是異議人就此部
    分所辯：因捷運施工導致道路縮編，機車道僅剩下水溝道上
    得以行走，道路修改時「禁行機車」此一標字不寫在最內測
    之車道云云，亦屬無據，不足採信。
  (五)至上開捷運施工沿線路段，是否因捷運施工導致車禍發生頻
    仍乙節，要屬相管主管單位之行政職責所在，並非本院所能
    衡酌之事，是異議人就此所指，要與本件違規行為存在與否
    之認定無涉，附此敘明。
五、綜上所述，原處分機關認定異議人有前述違規情事，而依道
    路交通管理處罰條例第45條第13款之規定，就異議人所涉「
    機器腳踏車，不在規定車道行駛」之違規行為，裁處罰鍰6
    百元，並依同條例第63條第1 項第1 款記違規點數1 點乙節
    ，並無違法不當之處，核無違誤，是本件異議人之異議為無
    理由，應予駁回。
六、依道路交通管理處罰條例第87條第2 項、道路交通案件處理
    辦法第19條，裁定如主文。
中    華    民    國    98    年    8     月    27    日
                    交通法庭  法  官  胡芷瑜
以上正本證明與原本無異。
如不服本裁定，應於裁定送達後5 日內向本院提出抗告狀。
                              書記官  張懿昀
中    華    民    國    98    年    8     月    27    日


司法院資訊處製作；財團法人民間司法改革基金會備份。
